【裁判字號】    89,訴,49
【裁判日期】    890821
【裁判案由】    回復所有權
【裁判全文】
臺北高等行政法院裁定                                八十九年度訴字第四九號
    原      告  甲○○
    原      告  乙○○○
    被      告  台北地方法院
    代  表  人  黃文
右當事人間因回復所有權事件，本院裁定如左︰
    主    文
原告之訴駁回。
訴訟費用由原告共同負擔。
    理  由
一、本件原告乙○○○起訴主張，其所有座落台北縣三重市○○○段陡門頭小段地號
    二十四之一、二十四之二土地，遭他人設定虛偽不實之抵押權，並以不實之債權
    向被告台北地方法院聲請准許拍賣抵押物，被告不查，竟以六十年拍字第一一六
    二號裁定准許，致乙○○○所有前開土地遭拍賣，而喪失所有權，爰請求被告應
    將土地所有權回復為乙○○○所有，如不能回復，應依土地公告地價賠償乙○○
    ○之損失等語。
二、原告乙○○○部分：
    按公法上之爭議，除法律別有規定外，得依本法提起行政訴訟。又訴訟事件不屬
    行政法院之權限者，行政法院應以裁定駁回之。行政訴訟法第二條、第一百零七
    條第一項第一款定有明文。本件原告乙○○○主張台北地方法院裁判違法，致其
    喪失土地所有權，故請求回復原狀或以金錢賠償，核其性質係主張裁判違法，對
    國家請求損害賠償。惟按國家賠償法第十二條規定，損害賠償之訴，除依本法規
    定外，依民事訴訟法之規定。又行政訴訟法第七條規定，提起行政訴訟，得於同
    一程序中，合併請求損害賠償或其他財產上給付。故提起國家賠償訴訟，除係於
    行政訴訟程序中合併為請求外，應依民事訴訟法之規定，向民事法院起訴，請求
    裁判。本件原告乙○○○係獨立提起損害賠償之訴，並非於行政訴訟中合併為損
    害賠償之請求，揆之前開規定，應向民事法院起訴，此即為行政訴訟法第二條所
    指之「法律之特別規定」，其非行政法院之權限，原告向本院起訴，尚非合法，
    爰依行政訴訟法第一百零七條第一項第一款規定，裁定駁回之。
三、原告甲○○部分：
    又原告之訴不備其他要件者，行政法院應以裁定駁回之。行政訴訟法第一百零七
    條第一項第十款定有明文。本件原告甲○○雖於起訴狀當事人欄中列名為原告，
    惟其既未於具狀人欄中簽名蓋章，且起訴狀通篇所述之法律關係僅涉及共同原告
    乙○○○，與原告甲○○無關，起訴狀中亦未表明甲○○對被告有何給付請求權
    存在，則原告甲○○提起本件訴訟難認係適格之原告，其起訴不備訴訟要件，起
    訴為不合法，又非可補正，應依前開規定予以駁回。
四、據上論結，本件原告之訴為不合法，爰依行政訴訟法第九十八條第三項前段、第
    一百零四條準用民事訴訟法第八十五條第一項前段，裁定如主文。
中      華      民      國    八十九    年      八      月    二十一    日
                          臺北高等行政法院  第四庭
                                            審判長  法  官  張瓊文
                                                    法  官  黃清光
                                                    法  官  梁力求
右正本係照原本作成。
如不服本裁定，應於收受送達後十日內向本院提出抗告狀。
中      華      民      國    八十九    年      八      月    二十一    日
                                                    書記官  羅義昌


司法院資訊處製作；財團法人民間司法改革基金會備份。
